---
title: "Reticulate"
author: "Victor Lopez"
date: "2023-01-11"
output: pdf_document
---

```{r setup, include=FALSE}
knitr::opts_chunk$set(echo = TRUE)
```

# Reticulate

* Los vectores de R se convierten a listas de Python 
* Las listas de R se convierten a tuplas de Python
* Las name list de R se convierten a diccionarios de Python 
* Matrices o arrays de R se convierten a numpy de Python 
* Los df de R son df de Python
* Los factores se convierten a variables categoricas 
* Lo demas se conserva 

```{r}
library(reticulate)
# use_python("/Users/VICTORWKEY/anaconda3/python.exe", required = TRUE)
np = import("numpy", convert = FALSE)
x = np$array(c(1, 2, 3))
sum = x$cumsum()

# En este caso lo va imprimir como array de numpy debido a que usamos convert = FALSE
sum

# Convertimos de objeto Python a R
py_to_r(sum)

```

# Cargar funciones de un .py

```{r}
# source_python("sum.py")
# add(4, 6)
```

# Ayuda de Python en R

```{r}
# Python
py_help(np$abs) 
```

# Mas metodos de Reticulate

```{r}
a = np_array(c(1:10), dtype = "float16")
a
```

# R y Python combinados

```{r}
# CODIGO DE R
dataframe = iris
head(dataframe)

dataframe_py = r_to_py(dataframe)
```

```{python}
# CODIGO DE PYTHON
import numpy as np
import pandas as pd

r.dataframe_py.head() # Accedemos a las variables que hayamos transformado en R
```

Otro ejemplo:

```{r}
# CODIGO DE R
library(Matrix)
N = 6

set.seed(123)
sparse_mat = sparseMatrix(
  i = sample(N, N, replace = F),
  j = sample(N, N, replace = F),
  x = runif(N),
  dims = c(N, N)
)
sparse_mat
sparse_mat_py = r_to_py(sparse_mat)
```

```{python}
# CODIGO DE PYTHON
r.sparse_mat_py
print(r.sparse_mat_py)

# Para mandar una variable de python a R no es necesario convertirla en el bloque de Python, solo en el de R de la siguiente manera: 
```

```{r}
# CODIGO DE R
py_to_r(sparse_mat_py) # Y de esta manera traemos una variable de python que anteriormente fue exportada por R y asi logramos traerla con los cambios que le hayamos hecho en Python. Esta accion devuelve directamente la variable
```


