---
title: "Dataframes en R"
author: "Victor Lopez"
date: "2023-01-14"
output:
  pdf_document: default
  html_document: default
---

```{r setup, include=FALSE}
knitr::opts_chunk$set(echo = TRUE)
```
# Conceptos

1. Observacion: es cada una de las filas
2. Variable: es cada una de las columnas


# Dataframes por defecto

```{r, eval = FALSE}
data() # Ventana con los DF en la sesion actual de R
data(package=.packages(all.available = TRUE)) # DF que vienen en los paquetes 
```

# Info de un DF

```{r, eval = FALSE}
head(df, n)
tail(df, n)
str(df) # Estructura
names(df) # Nombres de las columnas y cambiar nombres

rownames(df) # Mostrar y cambiar
colnames(df)
dimnames(df) # Lista con un vector de rownames y colnames
nrow(df) # Numero filas
ncol(df)
dim(df) # Vector con numero de filas y columnas
```

# Obtener columnas o filas (Subdataframes)

```{r, eval = FALSE}
df$nombre_variable[4:10] # Devuelve un vector o un factor, dependiendo de como este definida 
# la columna
# Las variables son internas, no esta definidas en el enviroment de R
df[4, 3] # Para traer filas y columnas. Exactamente igual que con las matrices
df[df$Species == "setosa" & df$Sepal.Width > 4, ] # Trae las observaciones que cumplan eso y 
#todas las columnas
subset(iris, Species == "setosa", select = c(1, 4)) # select es que columnas mostrar
```

# Leer DF

```{r, eval = FALSE}
df = read.table("../data/etc/dataframe.dat", # O un link
                # Si proviene de un https, usa textConnection(getURL("url)), W/ paquete RCurl
                header = FALSE, # La primera fila sera el nombre de las columnas o no
                col.names = c("nombre", "ancho", "altura"), # Asignar nombre a columnas
                sep = "", # Separador de los datos
                dec = ".", # Separador de decimales
                stringsAsFactors = TRUE) # Las columnas en strings, se convierten en factores 

# En vez de usar read.table() para archivos .dat, tambien podemos usar:

read.csv()
read.xls() | read.xlsx() # necesita el paquete xls o xlsx
read.mtb() # minitab
read.spss()
```

# Escribir DF

```{r, eval = FALSE}
write.table(df, file = "./carpeta/midataframe.csv", sep = ",", dec = ".")
```

# Crear DF

```{r, eval = FALSE}
Algebra = c(1, 2, 0, 5, 4)
Analysis = c(3, 3, 2, 7, 9)
Statistics = c(1, 2, 0, 5, 4)

grades = data.frame(Alg = Algebra, An = Analysis, Stat = Statistics) # Nombre de columnas y datos
row.names(grades) = c("P1, P2", "P3", "P4", "P5")
```

# Anadir filas y columnas

```{r, eval = FALSE}
# ANADIR FILA
df[num_Fila, ] = c(...) # Si la fila seleccionada tiene antes otras sin datos, les pondra NA 
df = rbind(df, c(...))

# ANADIR COLUMNA
Calculus = c(5, 3, 5, 1, 9)
df = cbind(df, Calculus)

df$Calculus = c(5, 3, 5, 1, 9)
```

# Cambiar tipo de datos 

```{r, eval = FALSE}
df$Calculus = as.character(df$Calculus)
df$Calculus = as.integer(df$Calculus)
df$Calculus = as.numeric(df$Calculus)
```

# Aplicar funciones a DF

```{r, eval = FALSE}
# SAPPLY
sapply(subset(iris, select = 1:4, na.rm = TRUE), function(x){sqrt(sum(x))}) 
# x es variable, la cual la funcion la opera como si fuera un vector
# na.rm sirve para que el vector correspondiente a cada columna no devuelva NA en caso de un NA

# AGGREGATE
# Aplicar una funcion a variables de un DF, en funcion de los niveles de un factor
aggregate(cbind(Sepal.Length, Petal.Length) ~ Species + Nombre, 
          data = iris, 
          FUN = mean, 
          na.rm = TRUE) 
# Nos devuelve un DF que calculo el promeadio de Sepal.Length, Petal.Length, en funcion de
# Las combinaciones que hay entre los valores del factor Species y el factor Nombre
# Podemos omitir el cbind(), si solo es una variable
# Podemos omitir el "+", si solo es un factor

```


# Mas metodos de DF

```{r, eval = FALSE}
# Debido que al hacer un subdataframe, hereda la estructura del dataframe original
sdf = droplevels(sdf) # Borras los niveles sobrantes de los factores heredados

# Tidyverse
sdf = select(iris, startsWith("Petal")) # Trae las columnas que cumplan con la condicion
# Pueden ser ends_with("Petal"), contains("Petal)

```

# Variables globales

```{r, eval = FALSE}
# Estos son mas recomendables ejecutarlos en consola

attach(df) # Para hacer que R entienda sus variables como globales y que las podamos usar por su
# nombre, sin necesidad de añadir delante el nombre del data frame y el símbolo $

# Si ya hubiera existido una variable definida con el mismo nombre que una variable del dat
# frame al que aplicamos attach, hubiéramos obtenido un mensaje de error al ejecutar esta
# función y no se hubiera reescrito la variable global original

detach(df) # Para devolver la situación original, eliminando del entorno global las variables
# del data frame

# Example:
attach(iris) # En el apartado de variables se me abrira un "directorio" de nombre iris que 
# contendra las variables (que son vectores) del DF
```

# Ejercicios

## Ejercicio 1

```{r}
df = read.csv("http://winterolympicsmedals.com/medals.csv")
nrow(df)
tail(df)
```

## Ejercicio 2

```{r}
df$Medal = as.factor(df$Medal)
str(df)
nrow(subset(df, Medal == "Bronze"))
nrow(subset(df, Medal == "Gold"))
nrow(subset(df, Medal == "Silver"))
```

## Ejercicio 3

```{r}
str(df)
df$City = as.factor(df$City)
length(levels(df$City))
```

## Ejercicio 4

```{r}
nrow(subset(df, Event.gender == "M"))
nrow(subset(df, Event.gender == "W"))
```
## Ejercicio 5
¿En qué año participaron más deportistas?

```{r}
years = unique(df$Year)
years

athletesInYear = function(year){
  sum(df$Year == year)
}

atletas = sapply(years, athletesInYear)
atletas

years[which.max(atletas)]

```

## Ejercicio 6
El campo NOC indica el país del ganador de la medalla. ¿Qué país puede presumir de haber ganado más medallas de oro en los juegos de invierno entre 1960 y 1996?
```{r}
df$NOC = as.character(df$NOC)
head(df)
sdf = df[df$Year >= 1960 & df$Year <= 1996 & df$Medal == "Gold",  ]

countries = unique(sdf$NOC)
countries

medallasDeOro = function(country) {
  sum(sdf$NOC == country)
}

res = sapply(countries, medallasDeOro)
res

countries[which.max(res)]
```

