---
title: "Medidas de posicion"
author: "Victor Lopez"
date: "2023-01-21"
output: pdf_document
---

```{r setup, include=FALSE}
knitr::opts_chunk$set(echo = TRUE)
```

## R Markdown

Cuantil de orden p $Q_p$

Si ordenamos datos de menor a mayor, entonces $Q_p$ sera el numero mas pequeño que deja a su izquierda (incluyendose a si mismo). 

La mediana es igual que $Q_{0.5}$

Si de una tabla de frecuencias, nos piden el cuantil cuantirl $Q_{0.3}$, sabemos que este es el primer elemento de la lista cuya frecuencia relativa acumulada es mayor o igual a 0.3.

Los cuartiles van de 0.25 en 0.25

Los deciles van de 0.1 en 0.1

Los percentiles van de 0.01 en 0.01

# Cuantiles en R

```{r}
vectorOrdenado = sort(sample(c(1:6), 50, replace = TRUE))

vectorOrdenado

quartil = quantile(vectorOrdenado, 0.25) # Primer cuartil. Esto quiere decir que el dato que se devuelve, tiene por debajo suyo, el 25% de los datos
               
quartil  

# Recuerda que para obtener un cuantil, los datos deben estar ordenados, para que de esta forma los datos debajo de un cuartil, sean iguales o menores a ese cuantil
```

