---
title: "Distribucion de Bernoulli"
author: "Victor Lopez"
date: "2023-02-19"
output: pdf_document
---

# Distribucion de Bernoulli

El código de la distribución de Beroulli:

- En `R` tenemos las funciones del paquete `Rlab`: `dbenr(x,prob), pbenr(x,prob), qbenr(p,prob), rbenr(n, prob)` donde `prob` es la probabilidad de éxito.
- En `Python` tenemos las funciones del paquete `scipy.stats.bernoulli`: `pmf(x,p), cdf(x,p), ppf(q,p), rvs(p, size)` donde `p` es la probabilidad de éxito.

## En R

```{r setup, include=FALSE}
knitr::opts_chunk$set(echo = TRUE)
```

dbern(x, p). x es alguno de los valores que puede tomar X. p probabilidad de exito

```{r}
library(Rlab)

# Funcion de densidad
dbern(0, prob = 0.7) # Probabilidad de que en una variable que sigue distribucion de bernoulli
# sea igual a 0
dbern(1, prob = 0.7)

# Funcion de distribucion acumulada
pbern(0, prob = 0.7)
pbern(1, prob = 0.7)

# Vector de numeros random con distribucion Bernoulli
rbern(100, prob = 0.7) -> data # Creamos un vector de numeros random de 0 y 1´s en el
# que el 1 tiene una probabilidad de 0.7 de salir y 0 tiene probabilidad de 0.3 

hist(data)
``` 

## En Python

```{python}
from scipy.stats import bernoulli 
import matplotlib.pyplot as plt

p = 0.7

mean, var, skew, kurt = bernoulli.stats(p, moments = "mvsk" ) # mvsk => mean, var,
# skewness, kurtosis

print(mean, var, skew, kurt)

fix, ax = plt.subplots(1,1)

x = bernoulli.rvs(p, size = 1000)
ax.hist(x)
plt.show()

```


