---
title: "Distribucion Binomial"
author: "Victor Lopez"
date: "2023-02-19"
output: pdf_document
---

```{r setup, include=FALSE}
knitr::opts_chunk$set(echo = TRUE)
```

# Distribucion Binomial

- En `R` tenemos las funciones del paquete `Rlab`: `dbinom(x, size, prob), pbinom(x, size, prob), qbinom(p, size, prob), rbinom(n, size, prob)` donde `prob` es la probabilidad de éxito y `n` el número de ensayos del experimento. size en R = n en estadistica
- En `Python` tenemos las funciones del paquete `scipy.stats.binom`: `pmf(x,n,p), cdf(x,n,p), ppf(q,n,p), rvs(n, p, size)` donde `p` es la probabilidad de éxito y `n` el número de ensayos del experimento.

## En R

```{r}
n = 30
p = 0.6

plot(0:30, dbinom(0:30, size = n, prob = p)) # Recuerda que dbinom regresara un vector
# con la probabilidad de cada uno de los valores de n ya que en vez de pasar un solo
# valor en x, le pasamos un vector
plot(0:30, pbinom(0:30, size = n, prob = p)) # Funcion de distribucion graficada

qbinom(0.5, n, p) # El 50% de numero de exitos, esta por debajo de la mediana 18,
qbinom(0.25, n, p) # El 25% de numero de exitos, esta por debajo del 16 en este caso.
# Debido a que estan muy juntos, quiere que es una distribucion muy concentrada

# Generacion de numeros random de 0 hasta n donde cada numero tiene la probabilidad de
# salir que tiene una variable binomimial n, p
hist(rbinom(100000, n, p), breaks = 0:30)

```

## En Python

```{python}
from scipy.stats import binom
import matplotlib.pyplot as plt
import numpy as np

fig, ax = plt.subplots(1,1)

n = 7
p = 0.4

mean, var, skew, kurt = binom.stats(n,p, moments = "mvsk")

print(mean, var, skew, kurt)

x = np.arange(0, n + 1)

ax.plot(x, binom.pmf(x, n, p), "bo", ms = 8, label = "Funcion de densidad de B(7, 0.4)")

ax.vlines(x, 0, binom.pmf(x, n, p), colors = "b", lw = 4, alpha = 0.5)


# Esta es otra forma equivalente de mostrarla en el histograma
# Primero declaramos el objeto, y despues llamamos a sus propiedades 
rv = binom(n, p) # Creamos un objeto conjelado de la Binomial o distribucion teorica
ax.vlines(x, 0, rv.pmf(x), colors = "k", linestyles = "--", lw = 1, label = "Distribucion teorica o creada previamente por un objeto")

ax.legend(loc = "best")

plt.show()
```


```{python}
# Funcion de distribucion
fig, ax = plt.subplots(1,1)
ax.plot(x, binom.cdf(x, n, p), "bo", ms = 8, label = "Funcion de densidad de B(7, 0.4)")
plt.show()
```

```{python}
# Histograma con valores random
fig, ax = plt.subplots(1,1)
ax.hist(binom.rvs(n, p, size = 10000), bins = 7)
plt.show()
```



