---
title: "Exponencial"
author: "Victor Lopez"
date: "2023-02-23"
output: pdf_document
---

```{r setup, include=FALSE}
knitr::opts_chunk$set(echo = TRUE)
```

# Distribución Exponencial

Una v.a. $X$ tiene distribución exponencial de parámetro $\lambda$, $X\sim\text{Exp}(\lambda)$, si su función de densidad es $$f_X(x)=\left\{
\begin{array}{rl}
     0 & \text{si }  x\le 0
  \\ \lambda\cdot e^{-\lambda x} & \text{si }x>0
\end{array}
\right.$$

<l class = "prop">Teorema. </l> Si tenemos un proceso de Poisson de parámetro $\lambda$ por unidad de tiempo, el tiempo que pasa entre dos sucesos consecutivos es una v.a. $\text{Exp}(\lambda)$ 

<l class = "prop">Propiedad de la pérdida de memoria. </l> Si $X$ es v.a. $\text{Exp}(\lambda)$, entonces $$p(X>s+t\ :\ X>s)=p(X>t)\ \forall s,t>0$$

- El **dominio** de $X$ será $D_X = [0,\infty)$

- La **función de distribución** vendrá dada por $$F_X(x)=\left\{
\begin{array}{rl}
    0 & \text{si } x\le 0
  \\ 1-e^{-\lambda x} & \text{si } x>0
\end{array}
\right.$$

- **Esperanza** $E(X) = \frac{1}{\lambda}$
- **Varianza** $Var(X) = \frac{1}{\lambda^2}$

```{r}
plot(0:20, dexp(0:20,0.2),col = "purple", xlab = "", ylab = "", main = "Función de distribución de una Exp(0.2)", type = "o", ylim = c(0,1))
```

- En `R` tenemos las funciones del paquete `stats`: `dexp(x, rate), pexp(q, rate), qexp(p, rate), rexp(n,  rate)` donde `rate`$=\lambda$ es el tiempo entre dos sucesos consecutivos de la distribución.
- En `Python` tenemos las funciones del paquete `scipy.stats.expon`: `pdf(k, scale), cdf(k, scale), ppf(q, scale), rvs(n, scaler)` donde `scale`$=1/\lambda$ es la inversa del tiempo entre dos sucesos consecutivos de la distribución.
 
 
# En Python 
 
```{python}
from scipy.stats import expon
import numpy as np
import matplotlib.pyplot as plt

fig, ax = plt.subplots(1, 1)
lam = 10
rv = expon(scale = 1/lam)

mean, var, skew, kurt = rv.stats(moments = "mvsk")
print(mean, var, skew, kurt)

x = np.linspace(0, 2, 1000)
ax.plot(x, rv.pdf(x), "r-", lw = 5, alpha = 0.6)

r = rv.rvs(size = 100000)
ax.hist(r, density = True, bins = 20)

plt.show()

```

