---
title: "Distribucion geometrica"
author: "Victor Lopez"
date: "2023-02-21"
output: pdf_document
---

```{r setup, include=FALSE}
knitr::opts_chunk$set(echo = TRUE)
```

Si $X$ es variable aleatoria que mide el "número de fracasos del experimento hasta antes de haber conseguido éxito", diremos que $X$ se distribuye como una Geométrica con parámetro $p$

$$X\sim \text{Ge}(p)$$
Si $X$ es variable aleatoria que mide el "número de repeticiones independientes del experimento hasta haber conseguido éxito", diremos que $X$ se distribuye como una Geométrica con parámetro $p$

$$X\sim \text{Ge}(p)$$
- La **función de distribución** vendrá dada por $$F(x) = \left\{
\begin{array}{cl}
     0 & \text{si } x<0 
  \\ 1-(1-p)^{k+1} & \text{si } k\le x<k+1,\ k\in\mathbb{N}
\end{array}
\right.$$ 

- **Esperanza** $E(X) = \frac{1-p}{p}$ si empieza en 0 y E$(X) = \frac{1}{p}$ si empieza en 1
- **Varianza** $Var(X) = \frac{1-p}{p^2}$

El código de la distribución Geométrica:

- En `R` tenemos las funciones del paquete `Rlab`: `dgeom(x, prob), pgeom(q, prob), qgeom(p, prob), rgeom(n, prob)` donde `prob` es la probabilidad de éxito  del experimento.
- En `Python` tenemos las funciones del paquete `scipy.stats.geom`: `pmf(k,p), cdf(k,p), ppf(q,p), rvs(p, size)` donde `p` es la probabilidad de éxito del experimento.


# En R

```{r}
library(Rlab)
p = 0.1
dgeom(0:10, p) # Devuelve las probabilidades de 0 a 10 fracasos antes del exito

plot(0:20, dgeom(0:20, p)) 
plot(0:20, pgeom(0:20, p), ylim = c(0,1))

qgeom(0.5, p) # El valor que devuelve indica que hay un 50% de que acerte en esa
# cantidad de fracasos o menos antes del exito
qgeom(0.75, p) 
hist(rgeom(10000, p))

```

# En Python

```{python}
from scipy.stats import geom
import matplotlib.pyplot as plt
import numpy as np

fig, ax = plt.subplots(1,1)
p = 0.3

mean, var, skew, kurt = geom.stats(p, moments = "mvsk")
print(mean, var, skew, kurt)

# Funcion de densidad
x = np.arange(geom.ppf(0.01, p), geom.ppf(0.99, p))
ax.plot(x, geom.pmf(x, p), "bo", ms = 8, label = "Funcion de probabilidad Geom(0.3)")
ax.vlines(x, 0, geom.pmf(x,p), colors = "b", lw = 4, alpha = 0.5)
rv = geom(p)
ax.vlines(x, 0, rv.pmf(x), colors = "k", linestyles = "--", lw = 1, label = "Frozen PMF")
ax.legend(loc = "best")
plt.show()

# Funcion de distribucion
# El valor que tenga en el eje de las Y al 0.50, equivale al quartil 0.50
fix, ax = plt.subplots(1, 1)
prob = geom.cdf(x, p)
ax.plot(x, prob, "bo", ms = 8, label = "Funcion de distribucion")
plt.show()

# Histograma con numeros random
fix, ax = plt.subplots(1, 1)
r = geom.rvs(p, size = 10000)
plt.hist(r)
plt.show()




```


