---
title: "Distribucion de Poisson"
author: "Victor Lopez"
date: "2023-02-22"
output: pdf_document
---

```{r setup, include=FALSE}
knitr::opts_chunk$set(echo = TRUE)
```

# Distribución de Poisson

Si $X$ es variable aleatoria que mide el "número de eventos en un cierto intervalo de tiempo", diremos que $X$ se distribuye como una Poisson con parámetro $\lambda$

$$X\sim \text{Po}(\lambda)$$
donde $\lambda$ representa el número de veces que se espera que ocurra el evento durante un intervalo dado

- El **dominio** de $X$ será $D_X = \{0,1,2,\dots\}$

- La **función de probabilidad** vendrá dada por $$f(k) = \frac{e^{-\lambda}\lambda^k}{k!}$$

## Distribución de Poisson
 
- La **función de distribución** vendrá dada por $$F(x) = \left\{
\begin{array}{cl}
     0 & \text{si } x<0 
  \\ \sum_{k=0}^xf(k) & \text{si } 0\le x<n
  \\ 1 & \text{si } x\ge n
\end{array}
\right.$$ 
- **Esperanza** $E(X) = \lambda$
- **Varianza** $Var(X) = \lambda$

El código de la distribución de Poisson:

- En `R` tenemos las funciones del paquete `Rlab`: `dpois(x, lambda), ppois(q,lambda), qpois(p,lambda), rpois(n, lambda)` donde `lambda` es el número esperado de eventos por unidad de tiempo de la distribución.
- En `Python` tenemos las funciones del paquete `scipy.stats.poisson`: `pmf(k,mu), cdf(k,mu), ppf(q,mu), rvs(M,mu)` donde `mu` es el número esperado de eventos por unidad de tiempo de la distribución.

# En R

Supongamos que $X$ modela el numero de errores por pagina que tiene un valor esperado $\lambda = 5$

```{r}
l = 5

plot(0:20, dpois(x = 0:20, lambda = l))
ppois(0:20, l)
qpois(0.5, 5) # Hay un 50% de que haya el valor dado o menos errores
rpois(1000, lambda = l) -> data
hist(data)

```

# En Python

Tenemos un total de 8 errores por cada 10 paginas, osea 0.8 errores por pagina

```{python}
import numpy as np
from scipy.stats import poisson
import matplotlib.pyplot as plt

fig, ax = plt.subplots(1, 1)
mu = 0.8

mean, var, skew, kurt = poisson.stats(mu, moments = "mvsk")
x = np.arange(0, 5)
ax.plot(x, poisson.pmf(x, mu), "bo", ms = 8, label = "Poisson (0.8)")
plt.show()
```


