---
title: "Graficos con Datos Cualitativos"
author: "Victor Lopez"
date: "2023-01-18"
output: pdf_document
---

```{r setup, include=FALSE}
knitr::opts_chunk$set(echo = TRUE)
```

# Diagrama de barras

```{r}
sexo = factor(sample(c("M", "H"), size = 100, replace = TRUE))
res = factor(sample(c("si", "no"), size = 100, replace = TRUE))

barplot(table(sexo), col = c("lightblue", "pink"), main = "Bar Plot") # Es necesario pasarle como # parametro una tabla, 

# Al igual con las relativas
barplot(prop.table(table(sexo)), col = c("lightblue", "pink"), main = "Bar Plot")

# Horizontales
barplot(prop.table(table(sexo)), col = c("lightblue", "pink"), main = "Bar Plot",
        horiz = TRUE)

# Diagrama de barras con tabla bidimensional
barplot(table(res, sexo), beside = TRUE, legend.text = TRUE, 
        names = c("Hombre", "Mujer"),
        col = c("yellow", "lightblue")) 
# El segundo parametro del table indicara quien ira en las categorias y la primera, la division
# Sin el beside por defecto se apilan

```

# Diagrama por sectores

```{r}
res = factor(sample(c("si", "no"), size = 100, replace = TRUE))
pie(table(res))
```

# Diagrama de mosaico

```{r}
# Con tablas bidimensionales
sexo = factor(sample(c("M", "H"), size = 100, replace = TRUE))
res = factor(sample(c("si", "no"), size = 100, replace = TRUE))
plot(table(sexo, res)) # Para saber leerlo, hay que tomar en cuenta la longitud, ya sea de lo largo o lo ancho y lo que va primero en el table() define las columnas

# Con tablas tridimensionales
HEC <- HairEyeColor # table(Hair, Eye, Sex)
plot(HEC, main = "Grafico de mosaico tridimensional", col = c("pink", "lightblue"))
# Aqui lo que pasara es que el tercer parametro del table, pasara a dividir cada una de las columnas entre sus niveles. El color dividira la tercera variable, en este caso el sexo

library(vcd)
cotabplot(HairEyeColor) # Dibuja un diagrama de mosaico para cada nivel de la tercera variable

```
# Ejercicio Completo

```{r}
HEC <- HairEyeColor

data = as.table(HEC[,,"Male"] + HEC[,,"Female"])

dimnames(data) = list(
  Cabello = c("Negro", "Cafe", "Rojo", "Rubio"),
  Ojos = c("Cafes", "Azules", "Avellanos", "Verdes")
)

```

```{r}
plot(data, main = "HairEyeColor")
```

```{r}
# Cantidad de individuos
sum(data)
```

```{r}
colSums(data)
rowSums(data)

round(prop.table(colSums(data)), 3)
round(prop.table(rowSums(data)), 3)

barplot(round(prop.table(colSums(data)), 3), main = "Ojos")
barplot(round(prop.table(rowSums(data)), 3), main = "Cabello")

```
```{r}
# Frecuencias relativas y globales

global = prop.table(data)
marginCabello = round(prop.table(data, margin = 1), 3)
marginOjos = round(prop.table(data, margin = 2), 3)
```
```{r}
marginCabello = round(prop.table(data, margin = 1), 3)
marginOjos = round(prop.table(data, margin = 2), 3)

barplot(marginCabello, beside = TRUE, legend.text = TRUE)
barplot(t(marginOjos), beside = TRUE, legend.text = TRUE)
```

# Otro ejercicio completo

## Pregunta 1

Utiliza str() y head() para explorar la estructura, y con help(), mirar el significado de cada variable.

```{r}
library(MASS)
birthwt

str(birthwt)
head(birthwt)
help("birthwt")
```

## Pregunta 2

Calcula una tabla de frecuencias relativas marginales de los pares raza de la madre y peso inferior a 2.5 kg
o no, que permita ver si la raza de la madre influye en el peso del bebé.

```{r}
prop.table(table(birthwt$race, birthwt$low), margin = 1)
```

## Pregunta 3
Dibuja un diagrama de mosaico de la tabla del ejercicio anterior.

```{r}
t = prop.table(table(birthwt$race, birthwt$low), margin = 1)
colnames(t) = c("More than 2.5kg", "Less than 2.5kg")
rownames(t) = c("White", "Black", "Other")

plot(t, main = "Risk Factors Associatted with low Infant Birth Weight",
     col = c("lightgreen", "lightblue"))
```

## Pregunta 4
Dibuja un diagrama bidimensional de barras, con las barras organizadas en bloques, que permita visualizar la información de los ejercicios anteriores. Aprovecha para poner nombres adecuados a los bloques, colores a las barras y añadir una leyenda que explique qué representa cada barra.

```{r}
barplot(t, beside = TRUE, ylim = c(0, 1),
        col = c("lightblue", "lightyellow", "lightgreen"), 
        main = "birth weight less than 2.5 kg depending to race of mother", 
        legend.text = rownames(t))


```
## Pregunta 5
¿Se puede obtener alguna conclusión de la tabla y el diagrama de barras anterior? Argumenta tu respuesta.

El porcentaje de que el bebe nazca pesando mas de 2.5kg es mayor, sin importar la raza de la madre


## Pregunta 6
Repite los cuatro ejercicios anteriores para los pares madre fumadora o no, peso inferior a 2.5 kg o no y para
los pares madre hipertensa o no y peso inferior a 2.5 kg o no.

```{r}
birthwt$smoke = as.factor(birthwt$smoke)
s = prop.table(table(birthwt$smoke, birthwt$low), margin = 1)
colnames(s) = c("More than 2.5kg", "Less than 2.5kg")
rownames(s) = c("Not smoke", "Smoke")

plot(s, color = c("lightblue", "lightyellow"),
     main = "Tabla del peso de un bebe segun si la mama fuma o no")

barplot(s, beside = TRUE, legend.text = rownames(s), col = c("lightblue", "lightyellow"),
        ylim = c(0, 1))

# Hay un mayor porcentaje en el que bebe nace pesando mas de 2.5kg sin importar si la mama fuma
# o no. Ademas, hay mayor porcentaje en el que los bebes nacen pesando menos de 2.5kg cuando la
# mama es fumadora

```
```{r}
birthwt$ht = as.factor(birthwt$ht)
h = prop.table(table(birthwt$ht, birthwt$low), margin = 1)
rownames(h) = c("Not hypertension", "Hypertension")
colnames(h) = c("More than 2.5kg", "Less than 2.5kg") 

plot(h, main = "Peso del bebe dependiendo de si la mama padece hipertension o no",
     col = c("lightblue", "pink"))

barplot(h, beside = TRUE, ylim = c(0, 1), legend.text = rownames(h),
        col = c("pink", "red"))

# Hay un mayor porcentaje de que el bebe nazca pesando mas de 2.5kg cuando la mama no tiene
# hipertension. Mientras que hay mas porcentaje de que el bebe pese menos de 2.5kg cuando la
# mama tiene hipertension
```
Pregunta 7
Calcula una tabla de frecuencias relativas marginales de la terna raza de la madre, madre fumadora o no y
peso inferior a 2.5 kg o no, que permita ver si la raza de la madre y su condición de fumadora o no fumadora
influyen en el peso del bebé.

```{r}
rsl = prop.table(table(birthwt[c("race", "smoke", "low")]), margin = 1)
rsl
# Podria explicarlo como: tenemos que comparar el porcentaje que para cada raza, y para cada una
# de ellas ver que tan probable que es que sea fumadora o no la madre. Entonces podriamos decir
# que hay un 41% de que la madre sea Blanca y no fume, y que pese mas de 2.5kg. Tomando en
# cuenta que el porcentaje sobrante pertenece a la misma comparacion pero de los que pesan menos
# de 2.5kg

```
Pregunta 8
Dibuja un diagrama de mosaico de la tabla del ejercicio anterior.

```{r}
birthwt$race = factor( 
  birthwt$race,
  levels = c(1, 2, 3),
  labels = c("White", "Black", "Other")
)

birthwt$smoke = factor( 
  birthwt$smoke,
  levels = c(0, 1),
  labels = c("No smoke", "Smoke")
)

birthwt$low = factor( 
  birthwt$low,
  levels = c(0, 1),
  labels = c("More than 2.5kg", "Less than 2.5kg")
)

plot(rsl, col = c("lightblue", "pink"))

# Solo imagina que la variable low podria ser claramente otro mosaic plot aparte, con columna
# race y filas smoke
```

