---
title: "Untitled"
author: "Victor Lopez"
date: "2023-01-21"
output: pdf_document
---

```{r setup, include=FALSE}
knitr::opts_chunk$set(echo = TRUE)
```

# DATOS ORDINALES

Se suelen trabajar con factores ordenados. Para crear una factor ordenado se utiliza:

```{r}
notas = ordered(c("S", "A", "N", "Ex", "S", "S", "Ex", "Ex", "N", "A", "A", "A", "A", "N", "S"),
                levels = c("S", "A", "N", "Ex"))
```

Con los datos ordinales podemos hacer exactamente lo mismo que los cualitativos, lo unico que cambia, son las frecuencias absolutas y relativas acumuladas

# Frecuencia absoluta acumulada (unidimensional)

```{r}
cumsum(table(notas))
```

# Frecuencia relativa acumulada (unidimensional)

```{r}
cumsum(prop.table(table(notas)))
```

# cumsum() en tablas multidimensionales
```{r}
tam = sample(c("Muy.corto", "Corto", "Normal", "Largo", "Muy.largo"), size = 100, replace = TRUE)
zones = rep(c("A", "B", "C", "D"), c(30, 25, 35, 10))
```


```{r}
jirafas = data.frame(zones, tam)

t = prop.table(table(jirafas), margin = 1)

t(apply(t, MARGIN = 1, FUN = cumsum))
# Se le aplicara el cumsum() en las filas pero al resultado final de la tabla le hara un t().
# Por eso nosotros le hacemos otro t() para regresarlo a su forma original

barplot(apply(t, MARGIN = 1, FUN = cumsum), beside = TRUE)
```

# Convertir datos cuantitativos en factores ordinale

```{r}
crabs = read.table("../../data/datacrab.txt", header = TRUE)
crabs = crabs[,-1] # Todas menos la primera columna
str(crabs)

intervalos = cut(crabs$width, breaks = c(21, 25, 29, 33, Inf), right = FALSE,
                 labels = c("21-25", "25-29", "29-33", "33-...")) 
# Creara un vector pero con los datos agrupados en intervalos, cada dato sera cambiado por el
# valor del intervalo que le corresponde. Con rigth = FALSE, estamos diciendo que, es de 21 a 25
# sin tomarse en cuenta el 25 y asi sucesivamente

crabs$width.rank = ordered(intervalos)
```

