---
title: "Agrupacion de datos"
author: "Victor Lopez"
date: "2023-01-25"
output: pdf_document
---

```{r setup, include=FALSE}
knitr::opts_chunk$set(echo = TRUE)
```

# ¿Cuando es necesario agrupar los datos?

- Cuando los datos son heterogeneos. Debido a que nos encontrariamos con que las frecuencias de los valores serian muy similares, lo que daria un diagrama de barras dificil de interpretar

- Cuando los datos son continuos, su redondeo ya define un agrupamiendo debido a la inexistencia de la precision infinita

- Cuando los datos son discretos pero con un numero considerablemente grande de posibles valores

- Cuando tenemos muchisimos datos y queremos estudiar las frecuencias de sus valores

# El proceso de agrupamiento de los datos

  

## 1. Decidir el numero de intervalos que vamos a utilizar
- Lo primero es establecer el número k de clases en las que vamos a dividir nuestros datos.

- Regla de la raíz cuadrada: $k = \lceil\sqrt{n}\ \rceil$

- Regla de Sturges: $k = \lceil 1+\log_{2}(n)\rceil$

- Regla de Scott: Se determina primero la amplitud teórica, $A_S$ de las clases $$A_S = 3.5\cdot\tilde{s}\cdot n^{-\frac{1}{3}}$$
donde $\tilde{s}$ es la desviación típica muestral. Luego se toma $$k = \left\lceil \frac{\max(x)-\min(x)}{A_S}\right\rceil$$

- Regla de Freedman-Diaconis: Se determina primero la amplitud teórica, $A_{FD}$ de las clases $$A_{FD} = 2\cdot(Q_{0.75}-Q_{0.25})\cdot n^{-\frac{1}{3}}$$ (donde, recordemos, $Q_{0.75}-Q_{0.25}$, es el rango intercuantílico) y entonces 
$$k = \left\lceil \frac{\max(x)-\min(x)}{A_{FD}}\right\rceil$$

```{r, eval = FALSE}
nclass.Sturges(vector)
nclass.scott(vector)
nclass.FD(vector) 
# A veces no dan los mismos resultados que calcularlos manualmente
```


## 2. Decidir la amplitud de estos intervalos

- A = Amplitud

- A = Rango / k

- Redondearemos por exceso a un valor de la precision de la medida. 

- El valor de precision de la medida se define por la cantidad de decimales, es decir, si los datos tienen un decimal y A = 1.25, se debe redondear a 1.3.

- En el caso improbable de que A nos salga directamente con el valor de precision de la medida, debemos sumarle una unidad de precision

## 3. Acumular los extremos de los intervalos

- Utilizaremos la siguiente notación
$$[L_1,L_2),[L_2,L_3),\dots,[L_k,L_{k+1})$$

- Donde los $L_i$ denotan los extremos de los intervalos. Estos se calculan de la siguiente forma (para que los valores nunca toquen los extremos de las clases):
$$L_1 = \min(x)-\frac{1}{2}\cdot \text{precisión}$$
Esto para que el nivel de precision en los intervalos sea mas alto, y que de esta manera los datos nunca toquen los extremos de los intervalos

- A partir de $L_1$, el resto de intervalos se obtiene de forma recursiva:
$$L_2 = L_1 + A$$
$$L_3 = L_2 + A$$
$$\vdots$$

Nota: Si los datos tocan los extremos de los intervalos, se crea una ambigüedad en la interpretación de los datos, ya que no se sabe a qué intervalo pertenecen esos datos. Es por eso que se recomienda dejar un espacio vacío entre los datos y los extremos de los intervalos, conocido como "márgenes de clase" o "márgenes de intervalo". Esto permite una mayor claridad en la interpretación de los datos y una distribución más precisa de los datos dentro de cada intervalo.

## 4. Calcular la marca de clase, es decir el valor representativo

Generalmente, $$X_i = \frac{L_i+L_{i+1}}{2}$$ es decir, $X_i$ será el punto medio del intervalo, para así garantizar que el error máximo cometido al describir cualquier elemento del intervalo por medio de su marca de clase sea mínimo o igual a la mitad de la amplitud del respectivo intervalo.

Es sencillo concluir que, al tener todos los intervalos amplitud $A$, la distancia entre $X_i$ y $X_{i+1}$ tambien será $A$.

Nota: no hay una forma de agrupar datos mejor que otra. Sin embargo una puede dar diferentes resultados a otra

Nota: La función de R por excelencia para estudiar datos agrupados es hist. Dicha función implementa los 4 pasos del proceso. Si le indicamos como argumentos el vector de datos y el número de intervalos que deseamos, o bien el método para determinarlo (cosa que veremos a continuación), la función agrupará los datos en el número de clases que le hemos introducido, más o menos. Eso sí, sin control de ningún tipo por nuestra parte sobre los intervalos que produce. Esto puede venirnos bien en algunos casos, pero no en otros.


# Ejemplo en R

```{r}
crabs = read.table("../../data/datacrab.txt", header = TRUE)
str(crabs)

cw = crabs$width
```

- Regla de la raíz cuadrada:

```{r}
n = length(cw)
k1 = ceiling(sqrt(n))
```

- Regla de Sturges:

```{r}
k2 = ceiling(1+log(n,2))

nclass.Sturges(cw)
```

- Regla de Scott:

```{r}
As = 3.5*sd(cw)*n^(-1/3) #Amplitud teórica
k3 = ceiling(diff(range(cw))/As)

nclass.scott(cw)
```

- Regla de Freedman-Diaconis:

```{r}
#Amplitud teórica
Afd = 2*(quantile(cw,0.75, names = FALSE)-quantile(cw,0.25,names = FALSE))*n^(-1/3) 

nclass.FD(cw)
```

De momento, vamos a seguir la Regla de Scott. Es decir, vamos a considerar 10 intervalos.

```{r}
A = diff(range(cw)) / 10 # 1.25
A = 1.3

```

```{r}
# Primer extremo:
L1 = min(cw)-1/2*0.1

# Los demas extremos
L = L1 + A*(0:10) # Para 10 intervalos necesitamos 11 extremos, por eso del 0 al 10
```

```{r}
# Marcas de clase
X1 = (L[1]+L[2])/2

X = X1 + A*(0:9) # Para 10 intervalos necesitamos 10 marcas de clase, por eso del 0 al 9

X = (L[1:length(L)-1]+L[2:length(L)])/2 # Forma alternativa. Cuestion de gustos.
```





